臺灣新竹地方法院民事小額判決
111年度竹北小字第527號
原      告  廖永溱  


訴訟代理人  陳俊傑  
            陳湘如律師
被      告  林正芳  

訴訟代理人  鄭祥崴  
上列當事人間請求損害賠償(交通)事件，本院於民國111年11月1
0日辯論終結，判決如下：
    主  文
被告應給付原告新臺幣參萬伍仟貳佰參拾元，及自民國一一一年
十一月十一日起至清償日止，按週年利率百分之五計算之利息。
原告其餘之訴駁回。
訴訟費用新臺幣壹仟元由被告負擔新臺幣肆佰貳拾元，餘由原告
負擔。
本判決原告勝訴部分得假執行。   
    事實及理由
壹、程序方面：
    按訴狀送達後，原告不得將原訴變更或追加他訴，但擴張或
    減縮應受判決事項之聲明者，不在此限，民事訴訟法第255
    條第1項但書第3款定有明文。本件原告起訴時原聲明：被告
    應給付原告新臺幣（下同）74,950元，及自起訴狀繕本送達
    翌日起至清償日止，按週年利率5％計算之利息。嗣於民國11
    1年11月10日具狀變更聲明為：被告應給付原告84,840元，
    及自民事追加訴之聲明狀繕本送達翌日起至清償日止，按週
    年利率5％計算之利息（本院卷第65頁、第69頁）。原告上開
    所為，係屬單純擴張應受判決事項之聲明，應予准許。
貳、實體方面
一、原告主張：
  ㈠被告於110年10月1日13時32分許，騎乘車牌號碼000-0000號
    普通重型機車（下稱被告機車），沿新竹縣竹北市民生街由
    北向南方向行駛，行經民生街與建國路口，本應注意行經無
    號誌之交叉路口，支線道車應暫停讓幹線道車先行，亦應注
    意轉彎車應讓直行車先行，而依當時情形並無不能注意之情
    事，竟疏未注意貿然左轉，適原告騎乘所有之車牌號碼000-
    000號普通重型機車（下稱系爭機車）後座搭載訴外人即原
    告之子陳柏諺，沿建國街由東向西方向直行駛至，見狀閃避
    不及，兩車因而發生碰撞，致原告受有腹部鈍挫傷、右大腿
    挫傷紅腫、左肘、右手中指及雙膝挫傷等傷害，系爭機車多
    處受損，訴外人陳柏諺所有之手機亦因掉落而受損。
　㈡被告上開過失不法行為，業經臺灣新竹地方檢察署(下稱新竹
    地檢)檢察官偵查後提起公訴，並經本院刑事庭以111年度竹
    交簡字第346號刑事簡易判決判處拘役30日在案，被告自應
    就本件事故所致之損害負賠償責任。原告因上開傷害，支出
    醫療費用6,040元【計算式：東元醫療社團法人東元綜合醫
    院(下稱東元醫院)醫療費857元＋醫療用品293元＋中國醫藥大
    學新竹附設醫院(下稱中國附醫)醫療費2,340元＋康青骨科診
    所醫療費2,550元＝6,040元】。其次，系爭機車之修復費用
    為15,800元（含零件10,800元、工資5,000元）。再者，訴
    外人陳柏諺手機受損之維修費用3,000元，陳柏諺已將該債
    權讓與予原告。又原告受到前述傷害，身心痛苦，惟兩造經
    多次調解，被告不承認過失，亦不願負起責任，甚至另訴請
    求原告賠償以為報復，原告終日煩憂失眠，自得請求精神慰
    撫金60,000元。上述各項合計84,840元，爰依侵權行為之法
    律關係請求被告如數賠償。並聲明：如上開變更後訴之聲明
    。　
二、被告則以：
　　當日伊騎乘被告機車沿新竹縣竹北市民生街由北向南方向行
    駛，行經民生街與建國路口時，車速約僅10公里，因左側停
    有一貨車阻礙視線，故伊駛至路中間始見系爭機車。系爭機
    車為直行方向，原告視線很好，進入交岔路口應減速慢行，
    卻未減速，反而撞上被告機車之左後排氣管護蓋，導致本件
    事故發生，倘全額要求伊賠償，對伊不公平。又系爭機車尚
    未修復，怎麼會有估價單，即令屬實，系爭機車乃24年老車
    ，應計算折舊，且先前估價單未列工資，現又稱工資需5,00
    0元，實無法接受。手機部分，係二車擦撞後陳柏諺將腿跨
    出系爭機車時，手機從其口袋掉出，此與本件車禍碰撞無關
    。原告起訴時請求之東元醫院醫療費857元、醫療用品293元
    ，伊願意給付，但嗣後擴張請求之中國附醫醫療費2,340元
    、康青骨科診所醫療費2,550元，均係事後才聲請之單據，
    不同意給付。而精神慰撫金部分，事故後原告仍繼續騎乘機
    車，不影響其行為能力，請求6萬元顯不合理等語資為抗辯
    。並聲明：駁回原告之訴。
三、得心證之理由：
  ㈠原告主張於上開時間、地點，被告騎乘被告機車與原告騎乘
    並後座附載訴外人陳柏諺之系爭機車發生碰撞，原告因此受
    有腹部鈍挫傷、右大腿挫傷紅腫、左肘、右手中指及雙膝挫
    傷等傷害，系爭機車亦有多處受損等情，業據提出與所述相
    符之交通部公路總局車輛行車事故鑑定會鑑定意見書、東元
    醫院診斷證明書與醫療費用收據、醫療用品發票、本院111
    年度竹交簡字第346號刑事判決、修車費用估價單等件為證
    ，為被告所不爭執，並經本院依職權調閱前開刑事案卷全卷
    (含新竹地檢111年度偵字第1137號卷，下稱偵卷)，有附於
    偵卷內之道路交通事故現場圖、警詢筆錄、A2類道路交通事
    故調查紀錄表、道路交通事故初步分析研判表、道路交通事
    故照片黏貼紀錄表等可參，堪信為真。惟原告主張本件車禍
    全部肇因於被告，以及陳柏諺手機受損亦因本件事故所致，
    則為被告所否認，除以前詞置辯外，亦就原告各項請求為上
    開答辯。是本件爭點厥為：⑴兩造就本件事故之發生是否均
    有過失？如有，比例為何？⑵前開手機之受損是否與本件事
    故具有因果關係？是否應由被告賠償？⑶原告其他得請求被
    告賠償之金額為何？
  ㈡本件事故之發生肇因於被告，原告並無過失：
  ⒈按「二、行至無號誌或號誌故障而無交通指揮人員指揮之交
    叉路口，支線道車應暫停讓幹線道車先行。未設標誌、標線
    或號誌劃分幹、支線道者，少線道車應暫停讓多線道車先行
    ；車道數相同時，轉彎車應暫停讓直行車先行；同為直行車
    或轉彎車者，左方車應暫停讓右方車先行。但在交通壅塞時
    ，應於停止線前暫停與他方雙向車輛互為禮讓，交互輪流行
    駛。」、「五、左轉彎時，應距交叉路口三十公尺前顯示方
    向燈或手勢，換入內側車道或左轉車道，行至交叉路口中心
    處左轉，並不得占用來車道搶先左轉。」，道路交通安全規
    則第102條第1項第2款、第5款定有明文。次按「讓路線，用
    以警告車輛駕駛人前有幹線道應減速慢行，或停車讓幹線道
    車先行。視需要設於支線道之路口，或讓路標誌將近之處，
    在雙車道路面上，依遵行方向設於右側道之中心部位。」，
    道路交通標誌標線號誌設置規則第172條第1項亦有明定。　
  ⒉依偵卷內新竹縣政府警察局竹北分局警備隊道路交通事故照
    片黏貼紀錄表（見偵卷第28-29頁、第38頁）、警備隊調查
    筆錄（見偵卷第7、9頁）所示，本件事故發生地點為無號誌
    之民生街及建國路三叉路口，因民生街口處設有讓路線，且
    建國街自該路口向東為畫有雙黃線之雙向道，足見該無號誌
    路口之民生街為支線道、建國街為幹線道。從而，被告騎乘
    被告機車沿支線道民生街由北往南方向駛至該無號誌路口欲
    左轉往幹線道建國街行駛之際，依前開道路交通安全規則規
    定，本應注意須行至交叉路口中心處始能左轉，且應暫停讓
    直行於幹線道建國街之原告機車先行。依當時情況，被告並
    無不能注意之情事，惟被告卻疏未注意，不但未依規定暫停
    禮讓原告機車，更於轉彎時未行至交叉路口中心處而占用來
    車道提前左轉，足見本件事故之發生，係因被告身為支線道
    及轉彎車輛，未禮讓幹線道、直行車及未至路口中心處左轉
    所致，被告確有過失甚明。
  ⒊被告雖辯稱原告未減速慢行與有過失云云。然被告於調查筆
    錄及詢問筆錄陳稱：因左側彎處路邊停了一台深藍色貨車，
    以致看不到左側將有來車，於是我左轉了，看到對方時，對
    方是在貨車的旁邊，我認為我已經是到路中間了，應該不會
    撞到我等語（見偵查卷第7頁、第52頁反面）。被告自承其
    因貨車阻擋視線無法觀察左側有無來車，此時更應依前開規
    定，行至交叉路口中心處再行左轉，以免車禍之發生，但如
    前述，被告未達路口中心處即提前左轉，且幾已達於建國路
    逆向之程度（見偵查卷第38頁），對原告而言，突遇路口右
    側被告駕駛之被告機車提前左轉駛入，措手不及，無法防範
    ，堪可認定。再者，檢察事務官曾當庭勘驗後方車輛行車紀
    錄器檔案，勘驗結果：原告於該路口前有先煞車（見偵查卷
    第54頁），足徵原告於駛入交岔路口時確有減速慢行。被告
    前開所辯，委不足採。
　⒋綜上，原告於進入交叉路口前已減速慢行，被告本應禮讓行
    駛在幹道上之系爭機車，且應至交叉路口中心始能轉彎，其
    疏未注意禮讓系爭機車先行，並提前左轉，致與系爭機車發
    生碰撞，為本件事故發生之原因，原告措手不及、無肇事因
    素，均可認定，交通部公路總局車輛行車事故鑑定會鑑定意
    見書亦同此旨。又被告過失行為與原告受傷、系爭機車受損
    間，具有相當因果關係。原告主張被告應負損害賠償責任，
    要屬有據。
　㈢前開手機受損與本件事故具有因果關係且應由被告賠償修復
    費用：
　　原告主張前開手機因本件事故摔落地上，導致螢幕破裂而於
    110年10月1日送修，支出維修費用3,000元，陳柏諺已將此
    部分債權讓與予原告，有非川電訊維修中心收據、債權讓與
    證明書為佐。被告雖以前詞抗辯，惟依新竹縣政府警察局竹
    北分局警備隊道路交通事故照片黏貼紀錄表（見偵查卷第38
    、39頁）可知，後方車輛行車紀錄器時間（下同）23：23：
    35，此時兩造機車因擦撞而重心不穩，系爭機車於23：23：
    36即將倒下，而23：23：38時可見訴外人陳柏諺站立於一旁
    ，手機亦已掉落於機車旁，再輔以被告於調查筆錄時所提供
    之照片（見偵查卷第55頁），堪認訴外人陳柏諺係因二車發
    生碰撞，系爭機車倒下時，其為避免一同倒地致傷而保持平
    衡有所動作時，前開手機因此掉落受到損害，即難謂手機受
    損與本件事故無相當因果關係。職是，原告主張手機修復費
    用3,000元應由被告賠償，應屬可採。　　　
  ㈣原告其他得請求被告賠償之金額：
  ⒈次按因故意或過失不法侵害他人之權利者，負損害賠償責任
    ；汽車、機車或其他非依軌道行駛之動力車輛，在使用中加
    損害於他人者，駕駛人應賠償因此所生之損害；不法侵害他
    人之身體或健康者，對於被害人因此喪失或減少勞動能力或
    增加生活上之需要時，應負損害賠償責任；不法毀損他人之
    物者，被害人得請求賠償其物因毀損所減少之價額，民法第
    184條第1項前段、第191條之2前段、第193條第1項、第196
    條分別定有明文。查被告因前開過失行為，致原告身體、健
    康、財產受有損害等情，業如上述，被告應負損害賠償責任
    ，茲就原告其餘請求逐一說明如下。　　
  ⒉系爭機車修復費用：
　  第按不法毀損他人之物者，被害人得請求賠償其物因毀損所
    減少之價額，民法第196條定有明文。又物被毀損時，被害
    人除得依據民法第196條請求賠償外，並不排除民法第213條
    至第215條之適用，依民法第196條請求賠償物被毀損所減少
    之價額，得以修復費用為估定之標準，但以必要者為限（例
    如：修理材料以新品換舊品，應予折舊）（最高法院77年度
    第9次民事庭會議決議、82年度台上字第892號判決意旨同此
    見解）。基此，系爭機車無須先為修復，原告即得以修復費
    用為估定標準請求被告賠償。原告主張系爭機車修復費為15
    ,800元（含零件10,800元、工資5,000元），業據提出冠昇
    機車行估價單為憑，再核其修復項目與受碰撞位置大致相符
    ，且原告無機車修復專業，難認原告有此技術自行將零件拆
    解組裝，況衡諸一般社會常情，修理機車均須支付工資，堪
    認前述估價單所列工資費用、各修復項目及其金額俱為修復
    系爭機車所必要。被告以原告最初提出之單據無工資項目為
    由，抗辯修復費用不應包括工資云云，實無從採。又依前揭
    說明，零件部分應以新品取代舊品間之差價應予折舊扣除，
    而依行政院頒布之「固定資產耐用年數表」及「固定資產折
    舊率表」之規定，普通重型機車之耐用年數為3年，依定率
    遞減法每年折舊369/1000，其最後1年之折舊額，加歷年折
    舊累積額，總和不得超過該資產成本原額9/10，是其殘值為
    1/10。準此，系爭車輛之出廠日為86年3月，有車籍資料可
    憑，至事故發生之日，實際使用時間已逾3年，零件費用經
    折舊後價值應為1/10，即1,080元（計算式如下：10,800×1/
    10＝1,080），另關於工資部分，因無折舊之問題，是以原告
    得請求被告賠償系爭車輛之必要修復費用為6,080元（計算
    式：1,080＋5,000＝6,080）。　　
  ⒊醫療費用：
    原告主張其因本件事故受傷，支出醫療費6,040元，業據提
    出東元醫院醫療費用收據、醫療用品發票、中國附醫門診收
    費證明、康青骨科診所收據彙總單等。查東元醫院醫療費用
    857元、醫療用品發票293元部分，係事故發生當天所生，且
    為被告所不爭執，此部分共1,150元，應屬可採。至中國附
    醫之門診費用，至中國醫藥大學新竹附設醫院門診費用部分
    ，原告僅泛稱因本件事故受有傷害而就醫，然由門診收費證
    明以觀，僅可查知就醫日期區間為110年10月1日至111年11
    月7日及醫療費用總額2,340元，各次就醫日期、費用、科別
    均付之闕如，究為何事前往何門診，實有未明，難謂與本件
    事故具相當因果關係。另康青骨科診所費用2,550元部分，
    從收據彙總單可知，就醫日期係本件事故發生後近1年即111
    年9月12日至111年11月8日，兩個月共看診5次、復健療程30
    次，不僅與本件事故發生日相差甚遠，原告亦僅泛稱因本件
    事故受有就醫，而未詳述係因何處不適而前往看診復健，無
    從依此逕認原告此揭醫療費用與被告行為有相當因果關係。
    是以，中國附醫、康青骨科之醫療費用，均無從准許。 
  ⒋精神慰撫金部分：
    又按不法侵害他人之人格權，被害人受有非財產上損害，請
    求加害人賠償相當金額之慰撫金時，法院對於慰撫金之酌定
    ，應斟酌雙方之身分、地位、資力與加害之程度及其他各種
    情形核定相當之數額，其金額是否相當，自應依實際加害情
    形與被害人所受之痛苦及雙方之身分、地位、經濟狀況等關
    係決定之（最高法院85年度台上字第460號民事裁判意旨參
    照）。查原告確因本件事故受有前揭傷害，其身體、精神均
    受有相當之痛苦，原告請求被告賠償精神慰撫金，自屬有據
    。爰審酌原告自承大專畢業，從事家管工作，110年所得總
    額為2萬餘元，另名下有不動產、汽車，財產總額為300餘萬
    元；被告自承高職畢業，亦從事家管工作，110年所得總額
    為1萬7000餘元，名下有汽車、投資及土地，110年度財產總
    額為400餘萬元；此有兩造偵訊筆錄（見偵查卷第6、10頁）
    及稅務電子閘門資料查詢表可參，綜據兩造之學經歷、社會
    地位、經濟狀況，被告所為侵權行為態樣及原告所受精神上
    之痛苦程度等一切情狀，認原告請求精神慰撫金應以2萬5,0
    00元為相當，原告超過此部分之請求，尚屬無據。　
  ㈤綜上，原告依侵權行為之法律關係，請求被告給付予原告35,
    230元（計算式：機車修復費用6,080元＋醫療費1,150元＋手
    機維修費3,000元＋精神慰撫金25,000元＝35,230元），及自1
    11年11月11日起至清償日止，按週年利率5％計算之利息部分
    ，為有理由，應予准許。原告超過上開範圍之請求，為無理
    由，應予駁回。
四、假執行之宣告：本件係依民事訴訟法第436條之8第1項適用
    小額訴訟程序所為被告部分敗訴之判決，依同法第436條之2
    0規定，應就被告敗訴部分，依職權宣告假執行。
五、本件事證已臻明確，兩造其餘之攻擊防禦方法及所提證據，
    於判決結果不生影響，爰不一一論列，附此敘明。
六、訴訟費用負擔之依據：民事訴訟法第79條，並依同法第436
    條之19第1項規定，確定訴訟費用之負擔如主文第3項所示。
中　　華　　民　　國　　111 　年　　11　　月　　25　　日
                  竹北簡易庭  法　官　李珮瑜
以上正本係照原本作成。
如不服本判決，須以違背法令為理由，於判決送達後20日內向本
庭提出上訴狀（應按他造當事人之人數附繕本）；如委任律師提
起上訴者，應一併繳納上訴審裁判費。
中　　華　　民　　國　　111 　年　　11　　月　　25　　日
                              書記官  鄧雪怡
附錄
一、民事訴訟法第436條之18第1項：
    （小額訴訟程序）判決書得僅記載主文，就當事人有爭執事
　　項，於必要時得加記理由要領。
二、民事訴訟法第436條之24第2項：
    對於小額程序之第一審裁判上訴或抗告，非以其違背法令為
　　理由，不得為之。
三、民事訴訟法第436條之25：
    上訴狀內應記載上訴理由，表明下列各款事項：
    ㈠原判決所違背之法令及其具體內容。
    ㈡依訴訟資料可認為原判決有違背法令之具體事實。